【裁判字號】    92,重訴,385
【裁判日期】    981209
【裁判案由】    損害賠償
【裁判全文】
臺灣高雄地方法院民事判決             92年度重訴字第385號
原      告  高鋁金屬股份有限公司
法定代理人  乙○○（已解任）
訴訟代理人  陳俊卿律師
被      告  飛鵬國際有限公司
法定代理人  甲○○
訴訟代理人  楊昌禧律師
被      告  丙○○
訴訟代理人  楊昌禧律師
            吳啟孝律師
上列當事人間損害賠償事件，本院於民國98年11月25日言詞辯論
終結，判決如下：
    主  文
被告應連帶給付原告美金佰玖拾捌萬陸仟佰肆拾肆元貳角捌
分，及自民國八十七年三月十三日起至清償日止，按年息百分之
五計算之利息。
訴訟費用由被告連帶負擔。
本判決於原告以美金壹佰拾貳萬捌仟捌佰元供擔保後得假執行
。但被告如以美金佰玖拾捌萬陸仟佰肆拾肆元貳角捌分為原
告預供擔保，得免為假執行。
    事實及理由
壹、程序方面：
一、按當事人有訴訟代理人者，訴訟程序不因其法定代理人代理
    權消滅而當然停止，為民事訴訟法第173 條前段所明定。原
    告之法定代理人原為乙○○，惟於起訴後之民國96年10月9
    日因董監事因逾期未改選已當然解任，且經濟部業於96年10
    月19日對原告為公司廢止登記等情，有原告之公司資料附卷
    可佐（本院卷二第47、48頁），是乙○○之法定代理權已因
    解任而消滅甚明。然原告既有訴訟代理人代理訴訟，依上開
    規定，訴訟程序自不因而當然停止，且不生當事人於訴訟未
    經合法代理之問題，核先敘明。
二、被告飛鵬國際有限公司（下稱飛鵬公司）之法定代理人原為
    被告丙○○，已於88年7 月15日變更為甲○○，甲○○並已
    聲明承受訴訟，於法核無不合，自應准許。
三、按訴狀送達後，原告不得將原訴變更或追加他訴，但擴張或
    減縮應受判決事項之聲明者，不在此限，民事訴訟法第255
    條第1 項第3 款定有明文。原告起訴時聲明請求被告連帶給
    付之本金數額為美金3,992,407.3 元，嗣於訴狀送達後減縮
    本金數額為美金3,986,344.28元，與上開條文規定相符，應
    予准許。
貳、實體方面：
一、原告主張：訴外人蔡宜展為印尼華僑，於86年12月間透過不
    知情之訴外人楊明和、林建珍，向原告佯稱印尼PT INDONES
    IA ASAHANA LUMINIUM 公司（下稱ASAHAN公司）有3,000 公
    噸鋁錠交由印尼PT SYATIOKA ABADI 公司（下稱ABADI 公司
    ）銷售，ABADI 公司授權蔡宜展處理，而向原告仲介該批鋁
    錠之買賣。嗣雙方於87年1 月中旬雖同意以每公噸美金1,33
    0 元交易，惟蔡宜展希望以FOB 方式（出口港船上交貨付款
    ）交易，原告則希望以CIF 方式交易，即以船貨至進口港經
    公證公司確認後付款，雙方因而未能達成協議。而後，蔡宜
    展即與當時之飛鵬公司法定代理人丙○○合謀，明知其等並
    未向ASAHAN公司進口鋁錠3,000 公噸，仍向原告佯稱可經由
    飛鵬公司成立三角貿易，即由飛鵬公司先向ABADI 公司進口
    該批鋁錠後，再轉售予原告，以達成交易，原告乃予同意，
    於87年2 月2 日與飛鵬公司簽訂銷售契約，由飛鵬公司進口
    鋁錠3,000公噸（下稱系爭鋁錠），以每公噸單價美金1,330
    元、總價美金3,990,000 元出售予原告，雙方約定俟貨品運
    抵高雄港後會同遠東公證公司（SGS ）檢驗品質與數量，驗
    收付款，並以國內信用狀（LOCALL/C）作為付款工具。原告
    乃於翌日向荷蘭銀行高雄分行申請開立2 張受益人為飛鵬公
    司、金額各為美金2,094,750 元（含營業稅）之國內信用狀
    。丙○○明知其並未與ABADI 公司完成買賣行為，印尼亦無
    PT AGUNG SAMUDRA PRATAMA船務公司（下稱ASP 公司），仍
    於87年3 月初，向原告佯稱系爭鋁錠已於同年2 月21日由AS
    P 公司委託巴拿馬籍MV TRONO貨輪裝船運送，惟因飛鵬公司
    在銀行之信用狀額度不足及ABADI 公司急需現金，要求原告
    先就1500公噸鋁錠之國內信用狀承兌付款，並以不實之ASP
    公司名義所出具之1,500 公噸鋁錠之不實載貨證券背書轉讓
    與原告，且書立內載系爭鋁錠預定於同年3 月12日到達高雄
    港、原告已先行承兌等文詞之保證書，原告因而陷於錯誤，
    同意先行承兌付款，並於87年3 月6 日自荷蘭銀行高雄分行
    將美金2,093,868.47元匯入飛鵬公司之台北市華僑銀行總行
    外匯存款帳戶內（帳號00000000000000號）。丙○○復於87
    年3 月11日，將ASP 公司名義所出具另1,500 公噸鋁錠之不
    實載貨證券背書轉讓與原告，並以飛鵬公司名義書立載明上
    開2 紙載貨證券之權利已轉讓與原告之切結書，致原告再次
    陷於錯誤，於87年3 月12日承兌第2 筆國內信用狀，並於翌
    日將美金1,892,475.81元匯入飛鵬公司華僑銀行總行上開外
    匯存款帳戶內。丙○○詐得前揭2 筆款項後，就第1 、2 筆
    款項，於87年3 月6 日、同年3 月16日自上開外匯存款帳戶
    ，分別提領美金1,300,000 元、1,500,000 元匯入飛鵬公司
    於台灣銀行新加坡分行之帳戶內（帳號0000000000號），並
    於87年3 月10日、同年3 月16日前往新加坡悉數提領上開2
    筆現金，其餘則以附表一、二第2 、3 項所示流程將該等款
    項分別轉存入訴外人王鶯俐、千煒公司及其自己之帳戶內。
    嗣載運系爭鋁錠之MVTRONO 輪並未於87年3 月12日到達高雄
    港，丙○○仍向原告誆稱該貨輪將改於同年3 月15日抵達，
    惟屆期未見該輪至高雄港，原告始知受騙，丙○○總計詐得
    美金3,986,344.28元。爰依民法第184 條第1 項、第185 條
    第1 項及第28條、公司法第23條規定提起本訴，聲明請求丙○○、飛鵬公司連帶給付原告美金3,986,344.28元及自損害
    發生之翌日即87年3 月13日起至清償日止，按年息5%計算之
    利息，並陳明願供擔保請准宣告假執行。
二、被告則以：本件買賣係蔡宜展指定飛鵬公司為三角貿易，並
    非丙○○主動參與爭取，且交易條件由信用狀改以現金付款
    ，係原告向本地船務代理公司汎台公司求證後，始同意修改
    ，丙○○並未施用詐術，原告亦不致陷於錯誤。又本件鋁錠
    買賣之價款為美金3,990,000 元，扣除飛鵬公司之利潤及中
    間人費用美金300,000 元外，實際應付印尼ABADI 公司之價
    款美金3,690,000 元，丙○○已交付予蔡宜展收受，至於丙○○轉存入王鶯俐、千煒公司及其自帳戶內之款項，係取回
    原墊付之定金美金500,000 元、飛鵬公司利潤及中間人費用
    美金300,000 元，合計美金800,000 元，並無詐取任何款項
    。再者，丙○○於事發後曾前往日本見到序號在系爭鋁錠序
    號前後之鋁錠，可見系爭鋁錠確有裝載於TRONO 貨輪上，況
    縱令系爭鋁錠未裝載於TRONO 貨輪上，亦非丙○○所明知。
    復以，飛鵬公司已向印尼棉蘭地方法院對ABADI 公司及其法
    定代理人SYAHRUL EFFENDY SOEMIRO,SE, 、ASP 公司提起民
    事訴訟，請求返還已交付之貨款美金3,690,000 元及利息，
    經棉蘭地方法院於96年12月18日判決ABADI 公司及其法定代
    理人SYAHRUL EFFENDY SOEMIRO,SE, 應賠償飛鵬公司美金3,
    690,000 元及利息，至ASP 公司部分，則以該公司與飛鵬公
    司無法律關係存，在而免除其賠償責任，足見丙○○確已代
    表飛鵬公司與ABADI 公司完成買賣行為，且確有ASP 公司之
    存在，該公司出具之載貨證券亦屬真正。縱認丙○○涉有詐
    欺犯行，原告與飛鵬公司簽訂之銷售契約，迄未經原告表示
    撤銷，原告依約係得請求飛鵬公司給付鋁錠3,000 公噸，故
    原告請求飛鵬公司、丙○○連帶給付美金3,986,344.28元，
    於法不合等語，資為抗辯。答辯聲明：原告之訴及假執行之
    聲請均駁回，如受不利判決願供擔保請准宣告免為假執行。
三、兩造不爭執及爭執事項：
  (一)兩造不爭執事項：
    1.蔡宜展為印尼華僑，於86年12月間透過楊明和、林建珍向
      原告表示，印尼ASAHAN公司有3,000 公噸鋁錠交由印尼AB
      ADI 公司銷售，ABADI 公司授權蔡宜展處理。嗣原告與蔡
      宜展於87年1 月中旬同意以每公噸美金1,330 元交易，惟
      蔡宜展希望以FOB 方式（出口港船上交貨付款）交易，原
      告希望以CIF 方式交易，以船貨至進口港經公證公司確認
      後付款，雙方因而未能達成協議。
    2.蔡宜展嗣向原告表示，原告可經由飛鵬公司成立三角貿易
      ，即由飛鵬公司先向ABADI 公司進口該批鋁錠後，再轉售
      予原告，以達成交易，原告乃予同意。而後，飛鵬公司由
      丙○○代理，於87年2 月2 日與原告簽訂銷售契約，由飛
      鵬公司進口鋁錠3,000 公噸（即系爭鋁錠），以每公噸單
      價美金1,330 元、總價美金3,990,000 元出售予原告，雙
      方約定俟貨品運抵高雄港後會同遠東公證公司（SGS ）檢
      驗品質與收量，驗收付款，並以國內信用狀（LOCAL L/C
      ）作為付款工具。
    3.原告於87年2 月3 日向荷蘭銀行高雄分行申請開立2 張受
      益人為飛鵬公司、金額各為美金2,094,750 元（含營業稅
      ）之國內信用狀。
    4.丙○○於87年3 月初，向原告稱系爭鋁錠已於同年2 月21
      日由ASP 公司委託巴拿馬籍MV TRONO貨輪裝船運送，預定
      於同年3 月12日抵達高雄港，惟因飛鵬公司在銀行之信用
      狀額度不足及ABADI 公司急需現金，要求原告先就1,500
      公噸鋁錠之國內信用狀承兌付款，並將以ASP 公司名義所
      出具之1,500 公噸鋁錠之載貨證券背書轉讓與原告，且書
      立內載系爭鋁錠預定於同年3 月12日到達高雄港、原告已
      先行承兌等文詞之保證書。原告同意先行承兌付款，並於
      87年3 月6 日自荷蘭銀行高雄分行將美金2,093,868.47元
      匯入飛鵬公司之台北市華僑銀行總行外匯存款帳戶內（帳
      號00 000000000000 號）。
    5.丙○○又於87年3 月11日將以ASP 公司名義所出具另1,50
      0 公噸鋁錠之載貨證券，背書轉讓與原告，並以飛鵬公司
      名義書立載明上開2 紙載貨證券之權利已轉讓與原告之切
      結書。原告遂於87年3 月12日承兌第2 筆國內信用狀，並
      於翌日將美金1,892,475.81元匯入飛鵬公司華僑銀行總行
      上開外匯存款帳戶內。
    6.丙○○就原告公司匯入之上開二筆款項，分別以附表一、
      二所示流程提領現金，或轉存入訴外人王鶯俐、千煒公司
      及其自己之帳戶內。
    7.丙○○之上開行為，業經臺灣高等法院高雄分院以94年度
      上更(一)字第279 號刑事判決認定犯詐欺罪，而判處有期徒
      刑4 年6 月確定。
  (二)兩造爭執事項：
    1.丙○○有無詐取原告上開2 筆款項？
    2.如有，飛鵬公司是否應與丙○○負連帶賠償之責？
四、丙○○有無詐取原告上開2 筆款項？
  (一)原告主張丙○○於87年3 月初、同年3 月11日將ASP 公司名
    義所出具之1,500 公噸鋁錠之載貨證券2 紙背書轉讓與原告
    ，惟上開載貨證券上所載鋁錠共計3000公噸並未於87年3 月
    15日運抵高雄港等情，業據原告提出載貨證券2 紙為證（本
    院卷一第43、44頁），且為被告所不爭執，堪信為真實。依
    原告提出之載貨證券所載，其簽發日期均為87年2 月21日，
    托運人為ABADI 公司，被通知人為FEBTEX INDUSTRIAL CORP
    ORATION 即飛鵬公司，運送船舶為M.V TRONO ，裝運港為KU
    ALA TANJUNG PORT，卸貨港為KAOHSIUNG,TAIWAN PORT ，然
    經原告向我國駐印尼臺北經濟貿易代表處函詢TRONO 貨輪有
    無於87年間裝載鋁錠運至高雄港，及於87年2 月20日至25日
    間，有無輪船自KUALA TANJUNG PORT裝載鋁錠運至高雄港，
    該代表處函覆稱TRONO 貨輪於87年間確有裝載鋁錠由印尼運
    往日本，且中途未停靠其他港口，直接抵達日本，另向印尼
    貿工部查詢獲得87年間KUALA TANJUNG PORT所有貨物出港明
    細如附件一，至貨船中途若有停靠其他非目的港之資料則無
    法獲得，且依上所稱附件一之87年KUALA TANJUNG 碼頭出口
    明細顯示，於87年1 月至12月間，KUALA TANJUNG 碼頭並無
    任何船舶載運鋁錠前至高雄港或我國其他港口等情，有原告
    所提出之該代表處90年8 月14日印尼（90）經字第900813號
    函暨所附87年KUALA TANJUNG 碼頭出口明細在卷可憑（本院
    卷一第47至50頁）。則由TRONO 貨輪於87年2 月間並未於KU
    ALA TANJUNG PORT裝載系爭鋁錠運送至高雄港，且KUALA TA
    NJUNG PORT於87年間亦未有船舶裝載任何貨物運送至我國一
    節，應足認丙○○所背書轉讓與原告之載貨證券2 紙所載內
    容確屬不實。至被告辯稱丙○○曾至日本尋找系爭鋁錠，有
    發現系爭鋁錠序號前後之其他序號鋁錠，顯見系爭鋁錠曾裝
    載於TRONO 貨輪上，惟被告就此部分並未提出任何證據，且
    如系爭鋁錠確有裝載在TRONO 貨輪上，丙○○自應可在日本
    橫濱港發現系爭鋁錠，不可能獨漏，是被告辯稱系爭鋁錠有
    裝載於TRONO 貨輪上云云，委無足採。
  (二)又系爭鋁錠交易乃蔡宜展透過楊明和、林建珍向原告洽談，
    蔡宜展表明係經ABADI 公司授權處理ASAHAN公司所有之3,00
    0 公噸鋁錠銷售事宜一節，為兩造所不爭執，堪認屬實。惟
    觀之被告所提出之ABADI 公司與飛鵬公司買賣契約及ABADI
    公司出具之發票、出貨單、收據上ABADI 公司之署名（見本
    院卷一第253 至258 頁），前者之簽名字跡與後三者明顯不
    同，且所簽姓名拼字亦不同，前者為EFFENDY SOEMITRO.SE
    ，後者則為S.EFFENDY SUMITRO,SE，加以上開買賣契約所載
    簽訂日為87年1 月20日，發票、出貨單所載簽發日期為87年
    2 月16日，收據所載簽收日期為87年3 月9 日，於此短短1
    個多月之期間，同一人之筆跡不可能有此明顯差異，遑論出
    現拼字不同情事。另參以證人楊明和於臺灣高等法院高雄分
    院94年度上更(一)字第279 號刑事案件中就系爭鋁錠買賣交易
    洽談過程證稱：其將蔡宜展有意出售系爭鋁錠之訊息告知原
    告總經理王振隆後，王振隆欲確認此訊息，遂由其、林建珍
    與原告公司人員至印尼蘇門達臘棉蘭拜訪鋁錠工廠，其等抵
    達棉蘭後遇到蔡宜展，蔡宜展帶領其等至一家鋁業公司2 、
    3 次，其不清楚該公司名稱，此係出於蔡宜展安排，其等均
    僅至該公司門口但未進入工廠，不清楚為何未安排進入工廠
    等語（見該刑案更一審卷二第72、74頁），而系爭鋁錠買賣
    金額高達美金399 萬元，原告於簽訂契約前既曾派人遠赴印
    尼勘查鋁錠情形，蔡宜展竟僅帶領原告人員至鋁錠工廠外，
    未安排入廠實地參觀，實與常情有異。則由上開文件筆跡及
    拼字之明顯差異，及蔡宜展於原告派員至印尼勘查鋁錠時，
    僅安排至某鋁錠工廠外虛晃一招等情，顯見蔡宜展所稱受AB
    ADI 公司授權處理ASAHAN公司之3,000 公噸鋁錠銷售事宜云
    云，有重大疑義。
  (三)再原告於87年2 月2 日與飛鵬公司簽訂系爭鋁錠買賣契約後
    ，旋於同年月4 日，依系爭鋁錠買賣契約條件，向荷蘭銀行
    高雄分行申請開發2 張受益人均為飛鵬公司、號碼分別為8F
    BHH20052號、8FBHH20053號、金額均為美金2,094,750 元之
    國內信用狀，丙○○則僅於87年2 月5 日依上開8FBHH20052
    號信用狀向華僑銀行申請開立受益人為ABADI 公司、號碼BA
    MMF1/00005號、金額為美金1,425,000 元之信用狀1 張等情
    ，有荷蘭銀行高雄分行及華僑銀行開發之信用狀附於刑事案
    件卷可稽（見偵查卷第142 、143 頁、刑案一審卷第107 、
    108 頁），並為丙○○於刑事案件審理中所自承。依華僑銀
    行開發之信用狀條款第78條所載：「PAYMENT UNDER THIS
    CREDIT IS SUBJECT TO THE FINNAL PAYMENT OF MASTER L/
    C NO.8FBHH20052 ISSUED BY ABN AMRO BANKN.V. 」（本信
    用狀下付款最終須受到荷蘭銀行編號8FBHH20052號主信用狀
    付款之限制）等語，足認上開華僑銀行開發之信用狀為BACK
    TO BACK 信用狀，即此種信用狀係依原信用狀開發。而原告
    與飛鵬公司所簽訂之買賣契約約定有關進口數量及總價之誤
    差為5%，飛鵬公司與ABADI 公司間之鋁錠買賣契約則係約定
    容許10% 以內之品質及數量誤差，有買賣契約附卷可憑（卷
    本院卷一第42、253 頁），丙○○向華僑銀行申請簽發之上
    開信用狀顯不符合飛鵬公司與ABADI 公司間買賣契約之約定
    ，則ABADI 公司是否願承擔此履約風險而接受此信用狀而依
    約出貨，即非無疑。況且，丙○○就系爭鋁錠之買賣，僅於
    87年2 月5 日就半數1,500 公噸部分開發信用狀1 張，而丙○○轉讓與原告之載貨證券上所載裝船簽發日期為87年2 月
    21 日 ，縱如被告稱嗣後改為現金交易，已於87年2 月23日
    支付部分現金，惟飛鵬公司與ABADI 公司間買賣契約所載鋁
    錠價額高達美金399 萬元，丙○○所開發之信用狀金額復僅
    美金1,425,000 元，尚不及半數，則出口商於鉅額貨款未獲
    擔保前，自無先將全部貨物裝船運送並交付載貨證券之理，
    顯見丙○○自始未完成與ABADI 公司間鋁錠買賣事宜，堪可
    認定。
  (四)至被告辯稱有蔡宜展有獲ABADI 公司授權處理鋁錠出售事宜
    ，飛鵬公司有向ABADI 公司購買鋁錠，並已給付貨款美金36
    9 萬元等情，固提出經我國駐印尼臺北經濟貿易代表處公證
    之蔡宜展出具之聲明書、收據及印尼棉蘭地方法院民事判決
    為證（本院卷一第184 至186 頁、卷二第68至83頁）。惟我
    國駐印尼臺北經濟貿易代表處僅係就蔡宜展出具之聲明書及
    收據上簽名之真正為公證，聲明書及收據內容是否屬實，仍
    應由被告舉證證明；被告就已支付蔡宜展美金369 萬元一節
    ，固提出華僑商業銀行客戶帳戶往來明細表、華僑銀行匯款
    水單、臺灣銀行匯出匯款折換水單等為憑，然上開銀行帳戶
    資金往來資料，僅足佐證被告確有提領或匯出所載款項之事
    實；且丙○○於調查局南機組初次詢問時供稱係電匯美金34
    0 萬元及攜帶美金現金29萬元交給蔡宜展（見刑案偵卷第69
    頁背面），並旋以疲勞為由拒絕夜間訊問，嗣於次日改稱，
    於87年2 月23日在新加坡就先行電匯款項及攜帶美金現金共
    50萬元及向訴外人蔡福成預借美金現金155 萬元交付蔡宜展
    ，另於同年3 月6 日匯款美金130 萬元至新加坡，並自臺灣
    攜帶美金現金36萬元，於同年3 月9 日一併交付蔡宜展（見
    刑案偵卷第71頁），丙○○先後2 次就付款之電匯或付現金
    額已有差異，且就攜帶美金現金之數量、有無向蔡福成借款
    供述亦有不同，復未提出足證其有向蔡福成借款之證據，則
    自被告上開銀行帳戶匯出、提領款項是否確係用以支付購買
    鋁錠貨款及是否確有向蔡福成借款，均足令人生疑，從而，
    蔡宜展之聲明書、收據及上開華僑銀行、臺灣銀行帳戶資金
    往來資料，尚不採足為有利被告之認定。另印尼棉蘭地方法
    院民事判決雖認定ABADI 公司應返還飛鵬公司鋁錠貨款美金
    369 萬元，然該判決係在ABADI 公司未到庭下，僅依飛鵬公
    司所提出之書證審酌後所為之一造辯論判決，且依該判決書
    當事人欄之記載，ABADI 公司當時地址不詳，ABADI 公司實
    際上顯未收受訴訟文書以為答辯，況飛鵬公司於該民事訴訟
    審理中，僅提出有利於己之證據供印尼棉蘭地方法院審酌，
    就上開信狀狀開發情形則隻字未提，自難以該民事判決遽認
    飛鵬公司有向ABADI 公司購買鋁錠。從而，被告辯稱蔡宜展
    有經ABADI 公司授權處理鋁錠買賣事宜及飛鵬公司有向ABAD
    I 公司購買鋁錠，並已給付買賣價款美金369 萬元云云，委
    無足採。
  (五)另據證人楊明和於刑事案件審理中證稱：「丙○○要求高鋁
    公司先付款，因丙○○說他的財務無法一次付那麼多的錢，
    既然船要出港就可以安心付款，因高鋁公司急需這一批貨，
    所以先付了2 分之1 的貨款。我們一起到荷蘭銀行做押匯，
    丙○○提出1,500 噸的提單給荷蘭銀行，所以荷蘭銀行才同
    意放款給丙○○，過不久船還沒有到臺灣途中，丙○○以同
    一方式要求高鋁公司支付2 分之1 的貨款，丙○○說沒有那
    麼多資金就沒有辦法拿到提單，所以高鋁公司也同意付款。
    」等語（見刑事更一審卷二第72頁背面），參酌高鋁公司與
    丙○○先前並無商務往來，系爭鋁錠買賣原因蔡宜展與原告
    就付款條件無法達成協議而未成立，嗣後始以與飛鵬公司成
    立三角貿易關係之方式，達成系爭鋁錠買賣協議，以CIF 即
    船貨至進口港經公證公司確認為付款條件，則原告於系爭鋁
    錠運抵高雄港前實無主動要求先行付款之理，是原告主張係
    因丙○○稱飛鵬公司在銀行之信用狀額度不足及ABADI 公司
    急需現金，始於丙○○將載貨證券背書轉讓及出具保證書、
    切結書之情形下先行付款等語，堪信屬實，被告辯稱係原告
    主動要求轉讓載貨證券及先行承兌信用狀云云，不足採信。
    至被告辯稱上開交易條件之修改係原告向汎台船務代理有限
    公司（下稱汎台公司）人員求證後同意云云，惟據證人即汎
    台公司人員李夢通、陳洋豪於刑事案件中證稱，當初係經印
    尼商會盧志華介紹而受理TRONO 貨輪在高雄港卸載系爭鋁錠
    事宜，系爭鋁錠之艙單、提單及船圖等係丙○○主動提供，
    此有違國際貿易業務程序，汎台公司乃以電報及電話聯絡詢
    問該貨輪目前動態及預定何時抵達高雄，但均無下文，事後
    有接獲船東傳真通知貨輪預定在87年3 月6 日抵達，嗣再接
    獲新傳真通知改至同年月15日抵達等語，汎台公司人員與
    TRON O貨輪之船東既未曾有直接接觸，僅係被動接獲傳真通
    知，自難期待汎台公司人員就TRONO 貨輪是否確有排定運送
    系爭鋁錠至高雄之航程一事進行查證。則縱原告於同意先行
    付款前曾向汎台公司求證TRONO 貨輪裝載運送之事，然泛台
    公司人員就TRONO 貨輪裝載運送實際上根本無從查證是否屬
    實，已如前述，原告依此未經查證之資訊所為之判斷，即難
    認係全然出於自由意志所為，是被告上開辯稱不足採為有利
    於被告之認定。
  (六)丙○○自始並未完成與ABADI 公司間鋁錠買賣事宜，且原告
    係因丙○○稱飛鵬公司在銀行之信用狀額度不足及ABAD I公
    司急需現金，乃於丙○○將載貨證券背書轉讓及出具保證書
    、切結書之情形下先行付款，惟丙○○所背書轉讓之載貨證
    券2 紙內容係屬不實，TRONO 貨輪於87年2 月間根本無裝載
    鋁錠運送至高雄港之航程等情，均已認定如前；又丙○○於
    原告為系爭鋁錠買賣所申請開發之信用狀承兌後，即依附表
    一、二所示方式所示流程提領現款或轉帳至王鶯俐、千煒公
    司及其自己之帳戶內一節，亦為兩造所不爭執，堪認屬實；
    則由丙○○於未完成與ABADI 公司間鋁錠買賣事宜之情形下
    ，仍與原告簽訂鋁錠買賣契約，且於船隻未抵達高雄港前，
    一再密集催促原告儘快承兌付款，更以內容不實之載貨證券
    取信原告，使原告同意於鋁錠抵達高雄港前即先行付款，於
    原告付款後，復隨即領取款項或轉匯至他人及自己帳戶等情
    ，應足認丙○○確有施用詐術，使原告陷於錯誤而為付款。
    況且，被告並未舉證證明蔡宜展實際上並有受ABADI 公司委
    託處理鋁錠買賣事宜及飛鵬公司已給付鋁錠價金美金369 萬
    元，業如前述；而自被告提出之飛鵬公司與ABADI 公司所簽
    訂之買賣契約明顯可知ABADI 公司始為該契約之當事人，縱
    ABADI 公司確有授權蔡宜展處理鋁錠買賣事宜，蔡宜展亦不
    當然即有受領鋁錠買賣價款之權限，丙○○竟於未與ABADI
    公司直接聯繫確認授權真實性及授權範圍之情形下，即將買
    賣款項交付蔡宜展，非直接交付與ABADI 公司，丙○○所為
    顯與常情有違，且足徵丙○○係與蔡宜展共謀詐騙原告交付
    系爭鋁錠買賣貨款。是以，原告主張遭丙○○詐騙而給付貨
    款等語，堪予採信，原告因丙○○詐騙行為受有損害美金3,
    986,344.28元一節，洵堪認定。
五、飛鵬公司是否應與丙○○負連帶賠償之責？
    按法人對於其董事或其他有代表權之人因執行職務所加於他
    人之損害，與該行為人連帶負賠償之責任，民法第28條定有
    明文。丙○○就飛鵬公司與原告間之系爭鋁錠買賣，以詐騙
    之侵權行為始原告付款，致原告受有損害美金3,986,344.28
    元之事實，已如前述，且丙○○於行為當時為飛鵬公司之法
    定代理人，有飛鵬公司變更登記表可稽，則原告依民法第28
    條之規定，訴請飛鵬公司與丙○○負連帶賠償責任，即屬有
    據。
六、綜上所述，丙○○確有對原告為詐騙之侵權行為，致原告受
    有損害美金3,986,344.28元，且丙○○於為該侵權行為時係
    飛鵬公司之法定代理人，丙○○、飛鵬公司自應就原告所受
    損害負連帶損害賠償責任。從而，原告依民法第184 條第1
    項、第28條及第216 條第2 項規定，請求丙○○、飛鵬公司
    連帶給付美金3,986,344.28元及自第2 筆鋁錠貨款兌領翌日
    即87年3 月13日起至清償日止，按年息5%計算之利息，為有
    理由，應予准許。
七、本件事證已臻明確，兩造其餘攻擊防禦，經核與本判決結果
    不生影響，爰不逐一論駁，附此敘明。
八、兩造均陳明願供擔保，聲請宣告假執行及免為假執行，就原
    告勝訴部分，核與法律規定相符，爰分別酌定相當之擔保金
    額准許之。
九、結論：本件原告之訴為有理由，依民事訴訟法第85條第2項
    、第390 條第2 項、第392 條第2 項，判決如主文。
中    華    民    國    98    年    12    月    9     日
                    民事第七庭審判長法  官  林紀元
                                    法  官  蘇姿月
                                    法  官  黃悅璇
以上正本係照原本作成。
如不服本判決，應於送達後20日內，向本院提出上訴狀並表明上
訴理由，如於本判決宣示後送達前提起上訴者，應於判決送達後
10日內補提上訴理由書（須附繕本）。
中    華    民    國    98    年    12    月    9     日
                                    書記官  蔡靜雯
附表一：
 ┌─────────────────────────────┐
 │1.高鋁公司於87年3 月6 日自荷蘭銀行高雄分行帳戶內，匯款美金│
 │  2,093,868.47元至飛鵬公司於台北華僑銀行總行外匯存款帳戶（│
 │  帳戶號碼為00000000000000號）                            │
 ├─────────────────────────────┤
 │2.丙○○於87年3 月6 日自飛鵬公司於台北華僑銀行總行外匯存款│
 │  帳戶內，提領美金1,300,000 元，並匯入飛鵬公司於臺灣銀行新│
 │  加坡分行之飛鵬公司帳戶美金1,299,982 元（扣除手續費），於│
 │  3 月7 日台北華僑銀行總行外匯存款帳戶內提領現鈔美金360,00│
 │  0 元。嗣被告再於87年3 月10日前往新加坡，扣除費用悉數提領│
 │  現金美金1,290,300 元。                                  │
 ├─────────────────────────────┤
 │3.丙○○於87年3 月9 日，指示飛鵬公司之人員自上開飛鵬公司於│
 │  台北華僑銀行總行外匯存款帳戶內之餘額，分2 筆各提領美金43│
 │  0,000 元及3,868.47分後，並各兌換為新台幣13,910,500元及12│
 │  5,145 元，悉數存入飛鵬公司於華僑銀行總行之活期存款帳戶內│
 │  （帳戶號碼為00000000000000號），再自該帳戶內分別提領新台│
 │  幣2,000,000 元後轉帳存入王鶯琍於富邦銀行土城分行之帳戶內│
 │  （帳號為000000 00000000 號）及提領新台幣10,000,000元、2,│
 │  000,000 元轉帳存入千煒公司於臺灣中小企業銀行汐止分行之帳│
 │  戶（帳號為00000000000 號）及於寶島銀行松南分行之帳戶內（│
 │  帳號為00000000000000號）。                              │
 └─────────────────────────────┘
   附表二：
 ┌─────────────────────────────┐
 │1.高鋁公司於87年3 月12日在荷蘭銀行高雄分行承兌第2 筆鋁錠貨│
 │  款美金1,892,475.81元，並依丙○○之指示，於翌日將該筆款項│
 │  匯入飛鵬公司於台北華僑銀行總行外匯存款帳戶（帳戶號碼為00│
 │  000000000000號）。                                      │
 ├─────────────────────────────┤
 │2.丙○○於87年3 月16日，自上開飛鵬公司於台北華僑銀行總行外│
 │  匯存款帳戶內，提領其中美金1,500,000 元扣手續費後之美金1,│
 │  499,980 元匯入飛鵬公司於臺灣銀行新加坡分行（帳號00000000│
 │  01號）於次日存入帳號00000000飛鵬公司帳戶，嗣於同年4 月9 │
 │  日開出美金1,500,000 元支票提款，因銀行無現金，由台灣銀行│
 │  新加坡分行開出渣打銀行新加坡分行付款支票供其持往提領。  │
 ├─────────────────────────────┤
 │3.丙○○於87年3 月16日，指示飛鵬公司之人員，自上開飛鵬公司│
 │  於台北華僑銀行總行外匯存款帳戶內之餘額，提領美金392,475.│
 │  81元，並兌換為新台幣12,708,367元後，悉存入飛鵬公司於華僑│
 │  銀行總行之活期存款帳戶內（帳戶號為00000000000000號），再│
 │  自該帳戶內提領新台幣1,270 ,867元，並轉帳存入丙○○於臺灣│
 │  銀行城中分行之帳戶內（帳號為000000000000號）。          │
 └─────────────────────────────┘


司法院資訊處製作；財團法人民間司法改革基金會備份。
